臺灣新北地方法院刑事判決　　　　　　110年度金訴字第216號
　　　　　　　　　　　　　　　　　　110年度訴字第824號
公　訴　人　臺灣新北地方檢察署檢察官
被　　　告　林凱翔


　　　　　　王崇任



選任辯護人　洪家駿律師
　　　　　　許立功律師
上列被告等因違反洗錢防制法等案件，經檢察官提起公訴及追加
起訴（110年度少連偵字第6號、第173號），本院判決如下：
    主  文
林凱翔犯三人以上共同冒用公務員名義詐欺取財罪，處有期徒刑
陸月，未扣案如附表一編號1所示之印文壹枚沒收之。
王崇任犯三人以上共同冒用公務員名義詐欺取財罪，處有期徒刑
陸月，未扣案如附表一編號2所示之印文壹枚沒收之。又犯三人
以上共同詐欺取財罪，處有期徒刑壹年貳月。
    事  實
一、林凱翔於民國109年9月底參與微信暱稱「卡比獸」、「亦正
    亦邪」、「肥肥」等人所組之詐欺集團，共同與該詐騙集團
    成員意圖為自己不法之所有，基於3 人以上共同冒用政府機
    關或公務員名義犯詐欺取財、行使偽造公文書及一般洗錢之
    犯意聯絡，先由詐欺集團真實姓名年籍不詳之某成員，於10
    9 年10月20日13時許，冒充戶政事務所專員、警察，撥打電
    話予連麗雲，佯稱其證件被盜用涉嫌刑事案件，需將其銀行
    帳戶內之金錢管收云云，致連麗雲陷於錯誤，遂依從該詐欺
    集團成員指示，將新臺幣（下同）45萬元現金裝入紙袋內，
    等待詐欺集團成員派人領取。嗣林凱翔於同日15時前某時，
    先依微信暱稱「卡比獸」之詐欺集團成員指示至新北市○○
    區○○路000號統一超商永竹門市以ibon系統輸入號碼，列
    印詐欺集團成員偽造之公文書「臺灣臺北地方法院法院清查
    」收據（其上蓋有偽造之『法務部行政執行署台北凍結管制
    命令執行官印』公印文1枚）」，遂於同日15時許，依該詐
    騙集團成員指示，至新北市○○區○○街00號前，將上開偽
    造之公文書交付連麗雲而行使之，足以生損害於臺灣臺北地
    方法院之公務信用性及連麗雲，並以此佯係臺灣臺北地方法
    院收受連麗雲之現金，致連麗雲陷於錯誤，而交付裝有45萬
    元現金之紙袋予林凱翔，林凱翔復將上開款項轉交予該詐欺
    集團真實姓名年籍不詳之某成員，以此方式掩飾、隱匿犯罪
    所得之去向，並賺取該詐欺集團當日所匯款9,000元之報酬
    。
二、王崇任於109 年10月中參與微信暱稱「卡比獸」、「亦正亦
    邪」、「肥肥」等人所組之詐欺集團（參與犯罪組織部分，
    因本院109年度審易字第2906號案件已繫屬在先，詳如後述
    不另為不受理諭知部分），共同與該詐騙集團成員意圖為自
    己不法之所有，分別為下列犯行：
(一)基於3 人以上共同冒用政府機關或公務員名義犯詐欺取財、
    行使偽造公文書及一般洗錢之犯意聯絡，先由詐欺集團真實
    姓名年籍不詳之某成員，於109 年10月22日15時前某時許，
    冒充戶政事務所專員、警察，撥打電話予連麗雲，佯稱其證
    件被盜用涉嫌刑事案件，需將其持有之金飾管收云云，致連
    麗雲再次陷於錯誤，遂依從該詐欺集團成員指示，將其所有
    之黃金15.278兩（價值約93萬元）裝入黑色袋子內，等待詐
    欺集團成員派人領取。嗣王崇任先於同日15時許前不久，先
    依微信暱稱「亦正亦邪」之詐欺集團成員指示至新北市○○
    區○○路000號統一超商永竹門市以ibon系統輸入號碼，列
    印詐欺集團成員偽造之公文書「臺灣臺北地方法院法院清查
    」收據（其上蓋有偽造之『法務部行政執行署台北凍結管制
    命令執行官印』公印文1枚）」，遂於同日15時許，依該詐
    騙集團成員指示，至新北市○○區○○街00號前，將上開偽
    造之公文書交付連麗雲而行使之，足以生損害於臺灣臺北地
    方法院之公務信用性及連麗雲，並以此佯係臺灣臺北地方法
    院收受連麗雲之黃金，致連麗雲陷於錯誤，而交付裝有上開
    黃金之袋子予王崇任，王崇任復將上開金飾放置於臺北市○
    ○區○○路00號優衣庫地下室廁所內，由詐欺集團真實姓名
    年籍不詳之某成員取走，以此方式掩飾、隱匿犯罪所得之去
    向，並賺取該詐欺集團所給付2,000元之報酬。
(二)基於3人以上共同犯詐欺取財及一般洗錢之犯意聯絡，先由
    詐欺集團真實姓名年籍不詳之某成員，於109年10月27日上
    午9時許，先由詐欺集團真實姓名年籍不詳之某成員，冒充
    警察，撥打電話予張玉蘭，佯稱其涉嫌刑事案件，需繳交保
    證金云云（無證據顯示王崇任知悉詐騙集團成員係以冒用公
    務員名義之方式施用詐術），致張玉蘭陷於錯誤，遂依從該
    詐欺集團成員指示，將46萬元現金裝入紙袋內，等待詐欺集
    團成員派人領取。嗣王崇任遂於同日15時許，依照詐騙集團
    成員指示，至新北市中和區景新街285巷安和路口，向張玉
    蘭收取上開現金，再於不詳時、地，將上開現金轉交予詐欺
    集團真實姓名年籍不詳之某成員，以此方式掩飾、隱匿犯罪
    所得之去向。
三、案經連麗雲、張玉蘭訴由新北市政府警察局永和、中和分局
    報告臺灣新北地方檢察署檢察官偵查起訴。
    理  由
壹、程序部分：
一、按被告以外之人於審判外之言詞或書面陳述，除法律有規定
    者外，不得作為證據，刑事訴訟法第159 條第1 項定有明文
    。又被告以外之人於審判外之陳述，雖不符刑事訴訟法第15
    9 條之1 至第159 條之4 之規定，而經當事人於審判程序同
    意作為證據，法院審酌該言詞陳述或書面陳述作成時之情況
    ，認為適當者，亦得為證據；當事人、代理人或辯護人於法
    院調查證據時，知有同法第159 條第1 項不得為證據之情形
    ，而未於言詞辯論終結前聲明異議者，視為有前項之同意，
    刑事訴訟法第159 條之5 規定甚明。查本件認定事實所引用
    被告林凱翔、王崇任以外之人於審判外之言詞或書面陳述，
    雖屬傳聞證據，惟檢察官、被告2 人及其辯護人於言詞辯論
    終結前，均未主張有刑事訴訟法第159條第1項不得為證據之
    情形，本院審酌此等證據作成時之情況，並無違法不當及證
    明力明顯過低之瑕疵，認以之作為證據應屬適當，而認該等
    證據資料皆有證據能力。
二、至於本院所引之非供述證據部分，經查並非違法取得，亦無
    依法應排除其證據能力之情形，是依刑事訴訟法第158 條之
    4 規定反面解釋，應有證據能力。
貳、實體部分：
一、關於被告林凱翔所涉犯罪事實一部分：
    訊據被告林凱翔對於犯罪事實一所示時地與暱稱「卡比獸」
    、「亦正亦邪」、「肥肥」等人所組之詐欺集團成員共同對
    告訴人連麗雲為加重詐欺取財及一般洗錢犯行，於本院審理
    時已坦認不諱（見本院110年度金訴字第216號卷，下稱金訴
    卷第174頁），核與證人即告訴人連麗雲於警詢、偵訊及本
    院審理時之證述相符（見臺灣新北地方檢察署110年度少連
    偵字第6號，下稱偵㈠卷第29至32、124至127、156、158頁
    及金訴卷第155至156頁），並有監視器錄影畫面截圖、內政
    部警政署反詐騙諮詢專線紀錄表、偽造之臺灣臺北地方法院
    法院清查收據、告訴人連麗雲之第一銀行存摺封面及內頁明
    細、新北市政府警察局永和分局110年2月8日新北警永刑字
    第1104165614號函附職務報告等件在卷可稽（見偵㈠卷第45
    至46、53、55、131至132、177至179頁），足認被告林凱翔
    上開任意性自白與事實相符，堪以採信。
二、關於被告王崇任所涉犯罪事實二(一)部分：
(一)訊據被告王崇任針對犯罪事實二(一)所示時地與暱稱「亦正
    亦邪」之人共同對告訴人連麗雲為詐欺取財及一般洗錢犯行
    ，於警詢、偵查及本院審理時皆自承在卷（見偵㈠卷第12至
    15、156至158頁、金訴卷第94、175頁），核與證人即告訴
    人連麗雲於警詢、偵訊及本院審理時之證述相符（見偵㈠卷
    第29至32、124至127、156、158頁及金訴卷第153頁），並
    有監視器錄影畫面截圖、內政部警政署反詐騙諮詢專線紀錄
    表、偽造之臺灣臺北地方法院法院清查收據、偽造之臺灣臺
    北地方法院地檢署刑事傳票、內政部警政署刑事警察局109
    年11月23日刑紋字第1098023652號鑑定書、告訴人連麗雲之
    第一銀行存摺封面及內頁明細、新北市政府警察局永和分局
    110年2月8日新北警永刑字第1104165614號函附職務報告等
    件在卷可稽（見偵㈠卷第41至42、53、63、65、89至96、13
    1至132、177至179頁），是此部分事實，首堪認定。
(二)惟被告王崇任矢口否認有行使偽造公文書及冒用公務員名義
    及3 人以上共同對告訴人連麗雲詐欺取財之加重要件犯行，
    辯稱：當時對方有說不能看裡面的內容，所以不知道裡面是
    公文書，本件我從頭到尾除暱稱「亦正亦邪」之人外，都沒
    有與其他人接觸云云。經查：
  1.證人連麗雲於偵查中證稱：當時被告王崇任是先拿假公文給
    我，自稱李天明警官之人在電話中當場確認年籍資料、黃金
    重量、調查金額是否正確，等我確認無誤後才會交包裹給對
    方，所有來跟我收錢的被告王崇任知道假公文內容等語（見
    偵㈠卷第158頁），復於審理時證稱：當時詐騙集團成員打
    電話給我，我在樓上時他說「連小姐，我們法院的先生已經
    在下面等妳，妳可以把金子拿下去」，被告王崇任已經在那
    邊等我，他拿一張法院假的傳票給我，一樣上面有我的名字
    、地址等，我有當場核對，等我核對好了，詐騙集團成員叫
    我把裝金子袋子拿給被告王崇任，被告王崇任把假的法院傳
    票給我；被告王崇任也有交付給我偽造公文書，詐騙首腦拿
    電話叫我聽、叫我下去，他說「連小姐，我們法院的人到了
    ，單子你看一下」，被告王崇任就拿過來給我看，被告王崇
    任是整張出示給我叫我確認地址、身分證、金額，我們好像
    沒什麼交談，他拿電話給我聽，電話中的人說「確認好沒錯
    正確的話，妳就把黃金交給他」，他說「妳可以上樓了」，
    我就上樓了等語明確（見金訴卷第153、180頁），衡以告訴
    人連麗雲與被告王崇任間素不相識，毫無怨隙，針對案發過
    程具體細節，自無額外設詞誣陷被告王崇任之必要，況詐騙
    集團成員為確保本件被害人仍處於誤信其具公務機關名義而
    配合交付財物，極有向被害人當場出示已備妥偽造公文書之
    可能，亦與常情無違，是證人連麗雲上開證詞，顯屬可信。
    是被告王崇任既依詐騙集團成員之指示前往與告訴人連麗雲
    接觸取款，並出示偽造公文書予告訴人連麗雲當場確認，則
    被告王崇任理應知悉上開偽造公文書之內容甚明。
  2.再者，依被告王崇任於偵查中供稱：當時上游叫我去便利商
    店印公文，並要求我不要看，趕快收起來，之後交給連麗雲
    ，順便跟他收包裹等語（見偵㈠卷第157頁），顯見被告與
    告訴人連麗雲碰面前，即已知悉所攜帶文件具有公文書形式
    ，然被告既欠缺公務機關人員身分，且所從事工作內容亦與
    公務無涉，是其在交付上開公文書時，以達確保取得被害人
    財物之目的，當可確知所載內容即有不實，故被告所為出示
    偽造公文書並供告訴人連麗雲確認之舉止，除該當行使偽造
    公文書外，兼具與該詐騙集團成員共同冒用公務員名義施以
    詐欺之行為分工及犯意聯絡無訛。
  3.此外，參以被告王崇任於偵查中供稱：我是用微信，群組名
    稱為「台中P801」，群組內有5、6人，指示我的上游暱稱為
    「亦正亦邪」、「肥肥」等語（見偵㈠卷第157 頁），及於
    準備程序時供稱：該詐騙集團內除「亦正亦邪」之外成員還
    有「卡比獸」、「肥肥」等人，我主要是跟「亦正亦邪」訊
    息聯繫等語（見金訴卷第94頁），可知被告王崇任其主觀上
    知悉參與之人，除其本身外，至少尚有本案詐欺集團通訊軟
    體微信群組內之成員「亦正亦邪」、「肥肥」、「卡比獸」
    等暱稱之人，倘被告王崇任自始僅接觸「亦正亦邪」1 人而
    為本件犯行，自無須事前以加入群組方式，另接受暱稱「肥
    肥」之人指示之必要。況且，詐欺集團犯罪型態本質上具有
    相當之計畫性、組織性，需由多人縝密分工方能完成之集團
    性犯罪，被告王崇任乃一般常識經驗之人，對於其加入詐騙
    集團群組，而群組內已存在多位不同暱稱之人，可互相聯繫
    ，復又接受不同暱稱之人分別指示而完成犯行，是其主觀上
    難謂毫無所悉本案詐欺集團成員已達3人以上。
三、關於被告王崇任所涉犯罪事實二(二)部分：
    被告王崇任矢口否認有對告訴人張玉蘭共同加重詐欺取財及
    洗錢犯行，並辯稱：我從未去過新北市中和區景新街285巷
    安和路口，沒有跟告訴人張玉蘭碰面過，也沒有收取相關款
    項，對於109年10月27日的狀況我忘記了云云。然查：
(一)本案詐欺集團不詳成員以犯罪事實二(二)所示之詐騙方法，
    詐騙告訴人張玉蘭，致其陷於錯誤，因而依指示將46萬元現
    金裝入紙袋內，於109年10月27日15時許，在新北市中和區
    景新街285巷安和路口，交付給詐騙集團成員指派之車手等
    情，為被告王崇任所不爭執（見本院110年度訴字第824號卷
    ，下稱訴字卷第53頁），核與證人即告訴人張玉蘭於警詢、
    偵訊及本院審理中之證述情節相符（見臺灣新北地方檢察署
    110年度少連偵字第173號，下稱偵㈡卷第25至26、94頁反面
    ，金訴卷第161至168、170 頁），並有告訴人張玉蘭之郵局
    、臺灣銀行、華泰銀行、玉山銀行存摺內頁明細、現場監視
    器錄影畫面截圖等件在卷可稽（見偵㈡卷第45至48、62至63
    頁反面、第67頁），是此部分事實，首堪認定。
(二)1.被告王崇任於犯罪事實二(一)所示109年10月22日下午15
      時前不久出現在永和區竹林路172號統一超商永竹門市內
      乙節，業經認定如前，而細觀該日下午14時54分統一超商
      監視器畫面顯示：與被告髮型、身形及衣著相似之男子，
      身穿灰色襯衫、黑色長褲及肩背黑色側背包（其包包正面
      左上角有一白色圖案，右下角有一彩色長方形圖案）進入
      超商內購物等情，此有本院勘驗筆錄1份及監視器畫面翻
      拍照片2 張在卷可稽（見金訴卷第147、187頁），又被告
      於109年10月22日因另涉及被害人林秀枝之共同詐欺取財
      犯行而經本院判決確定在案（案號：本院109年度審易字
      第2906號，下稱他案），經比對他案中被告於該案發時遭
      被害人所拍攝正面特徵照片（見金訴卷第201頁），其髮
      型、身形、衣著款式及所背黑色側背包大小均與上開統一
      超商監視器所拍攝男子之外觀極為高度雷同，足徵被告於
      109年10月22日無論係先前往新莊區向另案被害人林秀枝
      取款或係再前往永和區向本案告訴人連麗雲取款，其穿著
      打扮及所肩背黑色側背包之特徵並無任何改變可言。
    2.其次，參以他案被告遭查扣之黑色側背包照片，其側背包
      正面有一白色倒三角商標（PRADA）圖案、右下角則有紅
      黑色相間長方體圖案（見金訴卷第207頁、他案偵查卷第
      110頁）足資辨識，復觀本案109年10月27日案發時告訴人
      張玉蘭交付予車手款項路口監視器畫面，該名車手身穿白
      色襯衫及黑色長褲，於取款後，將告訴人張玉蘭所交付款
      項放入其斜背之黑色側背包內，步行離開現場等情，業經
      本院當庭勘驗屬實，此有本院勘驗筆錄1份及各處路口監
      視器畫面翻拍照片11張在卷可稽（見金訴卷第149至150、
      188至193頁），又細觀109年10月27日案發時路口監視器
      所拍攝該名車手臉部畫面顯示，該名車手正面並無遮掩，
      臉部配戴眼鏡，黑色短髮、瀏海略為旁分，身著白色襯衫
      、兩側衣袖捲至手肘處，斜背黑色側背包之方式，無論其
      臉形輪廓、外貌、身材及側背包背法，核與他案中被告於
      109 年10月22日遭被害人所拍攝正面特徵甚為相似，尤其
      本案車手所斜背黑色側背包之正面左上角有一白色倒三角
      圖案，右下角亦有一紅黑色長方形圖案等特徵，顯與他案
      被告遭查扣之黑色側背包照片所示圖案特徵完全吻合。
    3.況且，證人即告訴人張玉蘭到庭一再證稱：我這樣看在庭
      被告王崇任跟我以前的印象是比較像的，案發時監視器錄
      影帶跟被告王崇任本人就比較像。若依照案發過程監視器
      畫面，當時我跟車手間面對面的印象跟現場的被告王崇任
      做比對，我覺得這兩者比較像，只有頭髮不一樣之外，其
      他都很像，依照我的判斷，百分之八十確認是他等語明確
      （見金訴卷第180至182頁）。準此，本院依上開勘驗結果
      及案發時車手監視器畫面與被告另案中（即案發前5日）
      查獲照片、其扣案物照片互為比對，佐以在場證人即告訴
      人張玉蘭當庭指認證詞，已足形成本案監視器畫面中前往
      現場取款車手即為被告王崇任本人之確信心證。
    4.此外，依被告王崇任於警詢中供稱：我們都有微信聯繫，
      微信帳號「亦正亦邪」決定的，還有另外一名微信帳號「
      肥肥」，暱稱「肥肥」是負責交付指派取款地點、「亦正
      亦邪」是負責被害人特徵等語（見偵㈡卷第15頁反面），
      又參照他案偵查卷（見臺灣新北地方檢察署109年度偵字
      第42618號卷第101至102頁）所附被告王崇任之手機微信
      通訊畫面翻拍照片，顯示被告王崇任於109年10月27日15
      時58分（即結束自告訴人張玉蘭取款後時點）有與該詐欺
      集團之收水人員「安卓拉寶貝」相約碰面，顯見被告王崇
      任參與本次犯行時，應知悉參與之人，除本身外，至少尚
      有本案詐欺集團通訊軟體微信群組內之成員「亦正亦邪」
      、「肥肥」、及「安卓拉寶貝」等暱稱之人共同參與，是
      其主觀上應可知悉本案詐欺集團成員已達3 人以上。
    5.至於，追加起訴書雖認定被告王崇任與該詐騙集團成員間
      另有冒用政府機關或公務員名義對告訴人張玉蘭共同詐欺
      取財之犯意聯絡，惟查被告王崇任係單純接收詐騙集團上
      游成員指示，前往指定地點向告訴人張玉蘭收取詐騙款項
      ，其既未交付任何公文書，又兩人並無多餘交談，此經證
      人即告訴人張玉蘭到庭證述在案（見金訴卷第169 頁），
      卷內亦無其他事證顯示被告王崇任知悉詐騙集團成員具體
      施以詐術方式，自無從認定被告王崇任就此部分與其他詐
      騙集團成員間有犯意聯絡，附此敘明。
四、綜上，本案事證明確，被告2人上開犯行洵堪認定，應依法
    論科。
五、論罪科刑
(一)按洗錢防制法第2 條規定：「本法所稱洗錢，指下列行為：
    一意圖掩飾或隱匿特定犯罪所得來源，或使他人逃避刑事追
    訴，而移轉或變更特定犯罪所得。二掩飾或隱匿特定犯罪所
    得之本質、來源、去向、所在、所有權、處分權或其他權益
    者。三收受、持有或使用他人之特定犯罪所得。」所稱特定
    犯罪，依照同法第3條第1款，包含最輕本刑為6月以上有期
    徒刑以上之刑之罪。從而第14條第1項所規範之一般洗錢罪
    ，必須有第3條規定之前置特定犯罪作為聯結，始能成立。
    三人以上犯刑法第339條之詐欺罪者，構成刑法第339條之4
    第1項之加重詐欺罪，該條項為法定刑1年以上7年以下有期
    徒刑之罪，屬洗錢防制法第3 條第1 款所規定之特定犯罪。
    同法第15條第1 項則規定：「收受、持有或使用之財物或財
    產上利益，有下列情形之一，而無合理來源且與收入顯不相
    當者，處6月以上5年以下有期徒刑，得併科新臺幣5 百萬元
    以下罰金：一冒名或以假名向金融機構申請開立帳戶。二以
    不正方法取得他人向金融機構申請開立之帳戶。三規避第7
    條至第10條所定洗錢防制程序。」第15條之特殊洗錢罪，係
    在無法證明前置犯罪之特定不法所得，而未能依第14條之一
    般洗錢罪論處時，始予適用。倘能證明人頭帳戶內之資金係
    前置之特定犯罪所得，即應逕以一般洗錢罪論處，自無適用
    特殊洗錢罪之餘地。例如詐欺集團向被害人施用詐術後，為
    隱匿其詐欺所得財物之去向，而令被害人將其款項轉入該集
    團所持有、使用之人頭帳戶，並由該集團所屬之車手前往提
    領詐欺所得款項得逞，檢察官如能證明該帳戶內之資金係本
    案詐欺之特定犯罪所得，即已該當於新法第14條第1 項之一
    般洗錢罪；至若無法將人頭帳戶內可疑資金與本案詐欺犯罪
    聯結，而不該當第2條洗錢行為之要件，當無從依第14條第1
    項之一般洗錢罪論處，僅能論以第15條第1 項之特殊洗錢罪
    。倘行為人意圖掩飾或隱匿特定犯罪所得來源，而將特定犯
    罪所得直接消費處分，甚或交予其他共同正犯，而由共同正
    犯以虛假交易外觀掩飾不法金流移動，即難認單純犯罪後處
    分贓物之行為，應仍構成第2條第1或2款之洗錢行為（最高
    法院108年度台上字第1744號判決意旨可資參照）。又洗錢
    之定義，在新法施行後，與修正前規定未盡相同，因此是否
    為洗錢行為，自應就犯罪全部過程加以觀察，以行為人主觀
    上具有掩飾或隱匿其特定犯罪所得或變得之財產或財產上利
    益，與該特定犯罪之關聯性，使其來源形式上合法化，或使
    他人逃避刑事追訴、處罰之犯罪意思，客觀上有掩飾或隱匿
    特定犯罪所得之財物或財產上利益之具體作為者，即屬相當
    （最高法院109年度台上字第947號判決參照）。查本案詐欺
    集團成員詐欺告訴人連麗雲、張玉蘭後，被告2人隨即依詐
    欺集團成員之指示，前往現場，向告訴人連麗雲、張玉蘭收
    取款項、金飾，復將此等財物以直接或間接方式轉交給詐欺
    集團收水人員，足認被告2人所為使其等詐欺所得款項迂迴
    層轉，掩飾或切斷該不法所得與犯罪者之關聯性，阻礙金流
    透明，藉以掩飾或隱匿該不法所得之去向，製造金流斷點，
    已如前述，依上揭說明，被告2人所為犯行應成立洗錢防制
    法第14條第1項之一般洗錢罪。
(二)核本件被告林凱翔就事實一所為、被告王崇任就事實二(一)
    所為，均係犯刑法第339條之4第1項第1款、第2款之3人以上
    共同冒用公務員名義詐欺取財罪、刑法第216條、第211條之
    行使偽造公文書罪及洗錢防制法第2條第2款、第14條第1項
    之一般洗錢罪，又被告王崇任就事實二(二)所為，係犯刑法
    第339條之4第1項第2款之3人以上共同詐欺取財罪及洗錢防
    制法第2條第2款、第14條第1項之一般洗錢罪。至於，公訴
    意旨雖謂被告王崇任就事實二(二)所為，另涉犯刑法第339
    條之4第1項第1款冒用公務員名義詐欺取財罪嫌云云，惟被
    告王崇任否認知悉並參與此部分行為，又無其他證據足證被
    告王崇任知悉詐騙集團成員具體施以詐術方式，自難遽認被
    告王崇任主觀上對於本件告訴人張玉蘭係遭人以冒用政府機
    關或公務員名義之方式行騙乙節有所認識，是依罪疑有利被
    告原則，本件僅能認定被告王崇任與上開詐欺集團成員之犯
    意聯絡範圍，僅止於3人以上共同完成實施詐術，而就該集
    團成員係以冒用政府機關或公務員名義之詐騙方式，則已逾
    越被告王崇任之犯意，非其所認識或預見而不違背其本意，
    尚無從以「冒用政府機關或公務員名義」之加重詐欺要件相
    繩。是此部分公訴意旨認被告王崇任所為另構成刑法第339
    條之4第1項第1款之要件，固有未洽，然此僅係加重條件之
    減縮，尚無庸變更起訴法條，附此敘明。
(三)被告2人與所屬詐欺集團成員就上開犯行，分別有犯意聯絡
    及行為分擔，均應依刑法第28條規定，論以共同正犯。
(四)被告林凱翔就事實一部分、被告王崇任就事實二(一)，均係
    一行為觸犯3人以上共同冒用公務員名義詐欺取財、行使偽
    造公文書及一般洗錢等3罪，應各論以想像競合犯，從一重
    之3人以上共同冒用公務員名義詐欺取財罪論處。又被告王
    崇任就事實二(二)，則係一行為觸犯3人以上共同詐欺取財
    及一般洗錢等2罪，則應論以想像競合犯，從一重之3人以上
    共同詐欺取財罪論處。
(五)被告王崇任所犯上開2罪，犯意各別，行為互殊，應予分論
    併罰。
(六)刑之減輕：
    1.刑法第59條規定犯罪之情狀可憫恕者，得酌量減輕其刑，
      其所謂「犯罪之情狀」，與同法第57條規定科刑時應審酌
      之一切情狀，並非有截然不同之領域，於裁判上酌減其刑
      時，應就犯罪一切情狀（包括第57條所列舉之10款事項）
      ，予以全盤考量，審酌其犯罪有無可憫恕之事由（即有無
      特殊之原因與環境，在客觀上足以引起一般同情，以及宣
      告法定低度刑，是否猶嫌過重等等），以為判斷（最高法
      院95年度台上字第6157號判決意旨參照）。查：被告林凱
      翔就事實一部分、被告王崇任就事實二(一)部分，所為係
      犯刑法第339條之4第1項第1、2款之3人以上共同冒用公務
      員名義詐欺取財罪，其法定最輕本刑為1年以上有期徒刑
      ，刑度不可謂不重，惟考量被告2人行為時僅係擔任「車
      手」之工作，並非詐欺集團之核心成員，係聽從上游指示
      領取詐欺所得，與上層策畫者及實際實行詐術者相比，惡
      性較輕，其等參與時間尚短、實際分得不法利益亦屬有限
      ，且針對此部分犯行，犯後始終坦承，並於本院所排定之
      調解期日遵期到庭，且積極與告訴人連麗雲達成調解，有
      本院調解筆錄影本1份在卷可憑，足見被告2人已有盡力彌
      補告訴人連麗雲財產損失，確有悔意。本院綜合上開各情
      ，認依被告2人上開犯罪情節，若科以該條之法定最輕本
      刑1年有期徒刑，在客觀上足以引起一般之同情，尚非無
      可憫恕，實屬情輕法重，難謂符合罪刑相當性及比例原則
      ，爰依刑法第59條規定，均酌量減輕其刑。
    2.另按洗錢防制法第16條第2項規定，犯第14條、第15條之
      罪，在偵查或審判中自白者，減輕其刑。又想像競合犯之
      處斷刑，本質上係「刑之合併」，其所謂從一重處斷，乃
      將想像競合犯組成之評價上數罪，合併為科刑一罪，其所
      對應之刑罰，亦合併其評價上數罪之數法定刑，而為一個
      處斷刑。易言之，想像競合犯侵害數法益者皆成立犯罪，
      論罪時必須輕、重罪併舉論述，同時宣告所犯各罪名，包
      括各罪有無加重、減免其刑之情形，亦應說明論列，量刑
      時併衡酌輕罪部分量刑事由，評價始為充足，然後依刑法
      第55條前段規定「從一重處斷」，非謂對於其餘各罪可置
      而不論。因此，法院決定處斷刑時，雖以其中最重罪名之
      法定刑，做為裁量之準據，惟於裁量其輕重時，仍應將輕
      罪合併評價在內（最高法院108年度台上字第4405、4408
      號判決意旨參照）。查被告林凱翔就本案犯罪事實一、被
      告王崇任就本案犯罪事實二(一)，於本院審理中均已自白
      犯罪，是就被告2人此部分犯罪事實之一般洗錢犯行，雖
      屬想像競合犯其中之輕罪，惟依上開說明，本院於後述量
      刑時，仍應併予衡酌此部分減刑事由，併此陳明。
(七)爰審酌被告2人不思以正途賺取金錢，明知現今社會詐欺犯
    罪橫行，對被害人之財產及社會秩序產生重大侵害，竟參與
    詐騙集團共同為本件詐欺取財犯行，以事實欄一、二所示方
    式取款並轉交詐騙集團分子，牟取自身不法利益，並掩飾、
    隱匿詐欺犯罪所得之去向，侵害他人財產法益，所為應予非
    難；惟念及被告林凱翔就本案犯罪事實一、被告王崇任就本
    案犯罪事實二(一)均已坦承犯行，並與告訴人連麗雲達成和
    解，此有本院調解筆錄存卷可佐（見金訴卷第107至108頁）
    ，犯後態度尚可；兼衡被告林凱翔為高職肄業、被告王崇任
    為高職肄業之智識程度，被告林凱翔目前從事餐飲業，每月
    收入約2 萬6000元，被告王崇任目前從事粗工，每月收入約
    2萬6000元到2萬8000元之家庭生活狀況，及被告2 人從事之
    分工、告訴人連麗雲、張玉蘭財產損害與被告2人可獲取報
    酬之不法利益數額等一切情狀，量處如主文所示之刑，以資
    處罰。
(八)至被告林凱翔於本院審理時雖請求給予緩刑之宣告，惟按受
    2 年以下有期徒刑、拘役或罰金之宣告，而得宣告緩刑者，
    以未曾受有期徒刑以上刑之宣告，或前受有期徒刑以上刑之
    宣告，執行完畢或赦免後，5 年以內未曾受有期徒刑以上刑
    之宣告，而認為以暫不執行為適當時，始得為之，刑法第74
    條規定甚明。所謂受有期徒刑以上刑之宣告，祇須受刑之宣
    告為已足，是否執行在所不問。因而前受有期徒刑之宣告雖
    經同時諭知緩刑，苟無同法第76條其刑之宣告失其效力之情
    形，仍不得於後案宣告緩刑。查被告林凱翔前已因詐欺案件
    ，經臺灣嘉義地方法院於110年1月29日以109年度訴字第750
    號判決判處有期徒刑1年1月，上訴後，並經臺灣高等法院臺
    南分院於110年7月28日以110年度金上訴字第409號判決撤銷
    改判有期徒刑1年，緩刑3年（下稱前案），有臺灣高等法院
    被告前案紀錄表1份存卷可考。是被告林凱翔於本案宣示判
    決前，既曾因故意犯罪受前案有期徒刑以上刑之宣告，且前
    案緩刑尚未期滿，其刑之宣告尚未失其效力，是被告林凱翔
    與刑法第74條第1項各款規定得為緩刑宣告之要件不符，依
    法不得宣告緩刑，併此敘明。
六、沒收：
(一)未扣案附表一所示之偽造公文書，已由被告2 人交給告訴人
    連麗雲，自非被告2 人及所屬詐騙集團成員所有，爰不予宣
    告沒收。惟其上既蓋有如附表一所示之偽造印文各1 枚，應
    依刑法第219 條規定，不問屬於犯人與否，均宣告沒收之。
    另未扣案附表一所示之偽造公文書固有偽造之「法務部行政
    執行署台北凍結管制命令執行官印」公印文各1 枚，惟偽造
    印文尚無先偽造印章之必然，亦可能以影印或描繪等方式為
    之，本案既未有該偽造之「法務部行政執行署台北凍結管制
    命令執行官印」之印章扣案，亦乏其他事證證明該印章確屬
    存在，爰不予宣告沒收。
(二)按犯罪所得，屬於犯罪行為人者，沒收之；前2 項之沒收，
    於全部或一部不能沒收或不宜執行沒收時，追徵其價額，刑
    法第38條之1第1 項前段、第3項定有明文。又犯罪所得之沒
    收或追徵，有過苛之虞、欠缺刑法上之重要性、犯罪所得價
    值低微，或為維持受宣告人生活條件之必要者，得不宣告或
    酌減之，刑法第38條之2第2項亦有明文規定。查被告林凱翔
    於事實一向告訴人連麗雲收取款項後，轉交給詐騙集團成員
    ，因而獲得酬勞2,000元；被告王崇任於事實二(一)向告訴
    人連麗雲收取款項後，轉交給詐騙集團成員，因而獲得酬勞
    9,000元等情，經被告2人於本院準備程序、審理時自陳在卷
    （見金訴卷第94、175頁），是被告2人此部分犯罪所得，本
    應依刑法第38條之1第1項、第3項規定予以沒收或追徵，惟
    參以告訴人連麗雲到庭表示：被告王崇任在9月15日有匯一
    筆20萬元，被告林凱翔每個月還我1萬元等語明確（見金訴
    卷第180頁），故審酌被告2人均已實際賠償告訴人連麗雲之
    數額皆超過其等之犯罪所得，該等部分倘若再予沒收或追徵
    ，即有過苛之虞，爰均不予宣告沒收。至被告2人因係擔任
    詐欺集團之車手，就事實一、二分別從告訴人連麗雲、張玉
    蘭所取得詐欺款項，均已上繳詐欺集團上游成員，是被告2
    人對於所取得贓款已無事實上處分權限可言，此部分自非屬
    被告2人於本案應予沒收或追徵之犯罪所得，附此敘明。
參、不另為免訴之諭知：
一、追加起訴書雖另略以：被告王崇任於109年10月中旬加入「
    亦正亦邪」、「肥肥」等人所組成之詐欺集團，擔任俗稱「
    車手」之工作，於109年10月27日負責向告訴人張玉蘭收取
    詐騙款項，因認被告王崇任涉犯組織犯罪條例第3條第1項後
    段之參與犯罪組織罪嫌等語。
二、按案件曾經判決確定者，應諭知免訴之判決，刑事訴訟法第
    302 條第1 款定有明文。該款係以同一案件，已經法院為實
    體上之確定判決，因該被告應否受刑事制裁，已經判決確定
    ，不能更為其他有罪或無罪之實體上裁判。又此項原則，關
    於實質上一罪或裁判上一罪（如：刑法第55條所定一行為而
    觸犯數罪名之想像競合犯），其一部事實已經判決確定者，
    對於構成一罪之其他部分，亦有其適用；蓋此情形，係因審
    判不可分之關係，在審理事實之法院，對於全部犯罪事實，
    依刑事訴訟法第267 條之規定，本應予以審判，故其確定判
    決之既判力，自應及於全部之犯罪事實。又按加重詐欺罪，
    係侵害個人財產法益之犯罪，其罪數之計算，核與參與犯罪
    組織罪之侵害社會法益有所不同，審酌現今詐欺集團之成員
    皆係為欺罔他人，騙取財物，方參與以詐術為目的之犯罪組
    織。倘若行為人於參與詐欺犯罪組織之行為繼續中，先後多
    次為加重詐欺之行為，因參與犯罪組織罪為繼續犯，犯罪一
    直繼續進行，直至犯罪組織解散，或其脫離犯罪組織時，其
    犯行始行終結。故該參與犯罪組織與其後之多次加重詐欺之
    行為皆有所重合，然因行為人僅為一參與犯罪組織行為，侵
    害一社會法益，屬單純一罪，應僅就「該案中」與參與犯罪
    組織罪時間較為密切之首次加重詐欺犯行論以參與犯罪組織
    罪及加重詐欺罪之想像競合犯，而其他之加重詐欺犯行，祗
    需單獨論罪科刑即可，無需再另論以參與犯罪組織罪，以避
    免重複評價（最高法院109 年度台上字第3945號判決意旨參
    照）。
三、經查，被告王崇任與「亦正亦邪」詐欺集團成員於本件案發
    前之109年10月22日13時許已先對另案告訴人林秀枝為詐欺
    取財犯行，並由被告王崇任擔任車手取款等事實，經本院以
    109年度審易字第2906號判決認被告王崇任就上開所為，係
    犯共同詐欺取財罪處斷，判處被告王崇任有期徒刑6月而告
    確定（下稱前案）等情，有臺灣高等法院被告前案紀錄表在
    卷足憑。而被告王崇任於本院準備程序時亦供稱：我是在10
    9年10月中加入此詐騙集團，於109年10月22日15時許向告訴
    人連麗雲取款，不是我第一次犯詐欺取財的分工犯行等語（
    見金訴卷第94頁），足認被告王崇任於本案所加入之詐欺集
    團與其前案所加入者均係由「亦正亦邪」所組成之同一犯罪
    組織，且被告王崇任參與該犯罪組織後，其首次所為詐欺犯
    行（即前案）業經判決確定。至該確定判決雖未論及被告王
    崇任亦犯組織犯罪條例第3條第1項後段之參與犯罪組織罪，
    然該罪與被告王崇任前揭首次共同詐欺取財犯行有想像競合
    犯之裁判上一罪關係，為該確定判決之既判力效力所及，自
    應認被告王崇任所為參與犯罪組織之犯行亦經上開前案判決
    確定。
四、綜上所述，被告王崇任加入「亦正亦邪」所組成之該同一詐
    欺集團時起，於本件案發前即已陸續參與另案之詐欺犯行，
    直至為警查獲止，期間並未有自首或脫離該犯罪組織之情事
    ，始終為詐欺集團之一員，違法情形仍屬存在，而其參與犯
    罪組織在性質上屬行為繼續之繼續犯，是本案所參與犯罪組
    織部分，與前開判決確定部分具有單純一罪之關係，自應為
    該案確定判決效力之所及。是公訴意旨就被告王崇任涉犯組
    織犯罪條例第3條第1項後段參與組織罪而經判決確定部分重
    行起訴，本應為免訴判決，然公訴意旨既認此部分與前開經
    本院論罪科刑之詐欺等犯行部分，具有想像競合犯裁判上一
    罪關係，爰不另為免訴之諭知。
據上論斷，應依刑事訴訟法第299條第1項前段，洗錢防制法第2
條第2款、第14條第1項，刑法第11條前段、第28條、第216條、
第211條、第339條之4第1項第1、2款、第55條、第59條、第219
條，刑法施行法第1條之1第1項，判決如主文。
本案由檢察官黃孟珊提起公訴、檢察官羅雪舫追加起訴，經檢察
官陳炎辰到庭執行職務。
中    華    民    國   110    年    11    月    18    日
                  刑事第十五庭審判長法  官    黃  湘  瑩
　
                                    法  官    游  涵  歆
　
                                    法  官    梁  世  樺
上列正本證明與原本無異。
如不服本判決，應於判決送達後20日內敘明上訴理由，向本院提
出上訴狀 (應附繕本) ，上訴於臺灣高等法院。其未敘述上訴理
由者，應於上訴期間屆滿後20日內向本院補提理由書「切勿逕送
上級法院」。
                                   書記官     廖  宮  仕
中    華    民    國   110    年    11    月    18    日
　
附錄論罪法條：
中華民國刑法第211條
偽造、變造公文書，足以生損害於公眾或他人者，處一年以上七
年以下有期徒刑。
中華民國刑法第216條
行使第二百一十條至第二百一十五條之文書者，依偽造、變造文
書或登載不實事項或使登載不實事項之規定處斷。
中華民國刑法第339 條之4：
犯第339條詐欺罪而有下列情形之一者，處1年以上7年以下有期
徒刑，得併科1百萬元以下罰金：
一、冒用政府機關或公務員名義犯之。
二、三人以上共同犯之。
三、以廣播電視、電子通訊、網際網路或其他媒體等傳播工具，
    對公眾散布而犯之。
前項之未遂犯罰之。
洗錢防制法第2條：
本法所稱洗錢，指下列行為：
一、意圖掩飾或隱匿特定犯罪所得來源，或使他人逃避刑事追訴
    ，而移轉或變更特定犯罪所得。
二、掩飾或隱匿特定犯罪所得之本質、來源、去向、所在、所有
    權、處分權或其他權益者。
三、收受、持有或使用他人之特定犯罪所得。
洗錢防制法第14條：
有第二條各款所列洗錢行為者，處7 年以下有期徒刑，併科新臺
幣5 百萬元以下罰金。
前項之未遂犯罰之。
前二項情形，不得科以超過其特定犯罪所定最重本刑之刑。
　
　
附表一：
　
┌──┬───────┬───────────────┬──────┬────┐
│編號│偽造公文書名稱│不實內容摘要                  │偽造印文內容│出處    │
├──┼───────┼───────────────┼──────┼────┤
│ １ │臺灣臺北地方法│案號：109年度刑偵字第B3-7號   │「法務部行政│110年度 │
│    │院法院清查收據│款別：法院清查                │執行署台北凍│少連偵字│
│    │              │案由：非法洗錢，提供人頭帳戶案│結管制命令執│第6號卷 │
│    │              │調查金額：45萬元              │行官印」公印│第55頁  │
│    │              │法院清查官：汪怡君            │文1枚       │        │
│    │              │清查執行官：李永明            │            │        │
│    │              │調查日期：109年10月20日       │            │        │
│    │              │清查地：臺灣臺北法院公證執行處│            │        │
│    │              │用途：清查法院公證款          │            │        │
│    │              │法院公證簽章                  │            │        │
│    │              │審核碼：0000000               │            │        │
│    │              │主任檢察官：王文和            │            │        │
├──┼───────┼───────────────┼──────┼────┤
│ ２ │臺灣臺北地方法│案號：109年度刑偵字第B3-7號   │「法務部行政│110年度 │
│    │院法院清查收據│款別：法院清查                │執行署台北凍│少連偵字│
│    │              │案由：非法洗錢，提供人頭帳戶案│結管制命令執│第6號卷 │
│    │              │黃金(重量)：15.278兩          │行官印」公印│第63頁  │
│    │              │法院清查官：汪怡君            │文1枚       │        │
│    │              │清查執行官：李永明            │            │        │
│    │              │調查日期：109年10月2日        │            │        │
│    │              │清查地：臺灣臺北法院公證執行處│            │        │
│    │              │用途：清查法院公證款          │            │        │
│    │              │法院公證簽章                  │            │        │
│    │              │審核碼：0000000               │            │        │
│    │              │主任檢察官：王文和            │            │        │
└──┴───────┴───────────────┴──────┴────┘